臺灣桃園地方法院交通事件裁定　　　　100年度交聲字第121號
原處分機關　交通部公路總局新竹區監理所中壢監理站
異　議　人
即受處分人　陳宏裕
上列異議人即受處分人因違反道路交通管理處罰條例案件，對於
原處分機關於民國100 年2 月14日以壢監裁罰字第裁53-Z000000
00號違反道路交通管理事件裁決書所為之處分，聲明異議，本院
裁定如下：
    主  文
異議駁回。
    理  由
一、原處分意旨略以：異議人即受處分人陳宏裕於民國100 年2
    月10日凌晨1 時35分許，駕駛車牌號碼507-E5號營業一般小
    客車，行經國道三號北向72.3公里處，經內政部警政署國道
    公路警察局第六警察隊竹林分隊警員查獲酒精呼氣濃度達0.
    48MG/L，有「汽車駕駛人酒精濃度超過規定標準（0.4-0.55
    ）」之違規行為，並掣單當場舉發，原處分機關乃依道路交
    通管理處罰條例第35條第1 項第1 款之規定，裁處異議人罰
    鍰新臺幣（下同）34,500元，吊扣其駕駛執照12個月，並依
    同條例第24條之規定施以道路安全講習等語。
二、聲明異議意旨略以：伊以開計程車為業，家中收入微薄，子
    女均在就學，目前為低收入戶，且無一技之長，年齡稍長，
    尋找工作不易，本次一時糊塗而為本件違規，遭吊扣駕照1
    年，不知如何是好，更是後悔萬分，請鈞院法外開恩，給予
    自新機會，為此聲明異議，請求撤銷原處分云云。
三、按汽車駕駛人飲用酒類或其他類似物後，其吐氣所含酒精濃
    度超過每公升0.25毫克以上者，不得駕車；汽車駕駛人，駕
    駛汽車經測試檢定，酒精濃度超過規定標準者，處新臺幣15
    ,000元以上60,000元以下罰鍰，並當場移置保管該車輛、吊
    扣其駕駛執照1 年及接受道路交通安全講習，道路交通安全
    規則第114 條第2 款、道路交通管理處罰條例第35條第1 項
    第1 款、第24條第1 項第2 款分別定有明文。
四、經查：
（一）本件異議人飲酒後駕駛車牌號碼507-E5號營業一般小客車
      ，於上揭時、地，經警實施呼氣酒精濃度測試，測得其呼
      氣酒精濃度為每公升0.48毫克，員警即以其行為違反道路
      交通管理處罰條例第35條第1 項第1 款規定掣單舉發之事
      實，並由原處分機關以駕駛人酒精濃度超過規定標準為由
      ，裁處異議人罰鍰34,500元、吊扣駕駛執照12個月，並施
      以道安講習等情，為異議人所坦認，復有內政部警政署國
      道公路警察局舉發違反道路交通管理事件通知單影本、交
      通部公路總局新竹區監理所中壢監理站於100 年2 月14日
      以壢監裁罰字第53-Z00000000裁號違反道路交通管理事件
      裁決書在卷可稽，且為異議人自承在卷，故異議人確有上
      開違規行為，堪予認定。
（二）本件酒後駕車指有一交通違規行為，而且有關其處罰效果
      之吊扣駕駛執照與施以道路交通安全講習等與該交通違規
      行為是否存在均無從分離。法院審理時應先確定異議人是
      否確有交通違規行為事實，再決定原處分機關所適用之法
      律有無錯誤。從而，本件異議人於聲明異議狀雖僅記載吊
      扣駕駛執照部分，其餘部分並未提及，惟該施以道路交通
      安全講習及罰鍰部分與其交通違規行為是否存在既無從分
      離，法院自應予以審理（臺灣高等法院暨所屬法院98年法
      律座談會刑事類提案第23號研討結果參照）。
（三）關於原處分裁處吊扣駕駛執照12月及罰鍰34,500元、應接
      受道路交通安全講習部分：
    1.施以道路交通安全講習及罰鍰之處分，因兼具維護公共秩
      序之作用，為達行政目的，行政機關得併予裁處，故原處
      分機關依道路交通管理處罰條例之相關規定，而裁處異議
      人應接受道路交通安全講習及罰鍰34,500元之處分，核其
      情形，亦無裁量濫用等情事存在，是原處分機關此部分之
      裁罰，於法自無違誤。
    2.按道路交通管理處罰條例第68條業於94年12月14日修正，
      並自95年3 月1 日施行，修正前之道路交通管理處罰條例
      第68條規定：「汽車駕駛人，因違反本條例及道路交通安
      全規則之規定，受吊扣或吊銷駕駛執照處分時，吊扣或吊
      銷其持有各級車類之駕駛執照」，而修正後為：「汽車駕
      駛人，因違反本條例及道路交通安全規則之規定，受吊銷
      駕駛執照處分時，吊銷其持有各級車類之駕駛執照。」即
      將原條文中之「吊扣」等字刪除，查其修正過程與修正條
      文，立法委員認為原條文「汽車駕駛人，因違反本條例及
      道路交通安全規則之規定，受吊扣或吊銷駕駛執照處分時
      ，受吊扣或吊銷其持有各級車類之駕駛執照」將違法或違
      規駕駛人所持有各級車類之駕駛執照一併吊扣或吊銷，失
      之過酷，對於人民工作與生活影響過鉅，有違比例原則，
      經與交通部協商後，乃將其中「受吊扣處分者，吊扣其持
      有各級車類之駕駛執照」部分之規定刪除。是駕駛人違反
      道路交通管理處罰條例第35條第1 項第1 款之規定而受吊
      扣駕駛執照處分時，依修正後同法第68條規定並參照其修
      正意旨，應僅得吊扣違規或違法當時駕駛車類之駕駛執照
      。且酒醉駕車行為均製造法所不容許之風險，以風險製造
      之立場觀之，並不因駕駛車輛種類之不同，而有所差別。
      但從風險實現之觀點而言，酒醉駕駛車類之不同，其對於
      交通安全衍生之實害結果也有所差異，如駕駛人駕駛低一
      級之車類違反本條例之規定時，不論其所造成之實害結果
      ，而一律吊扣駕駛人所持有之各類駕駛執照，亦有違反相
      同事件相同處理，不同事件不同處理之平等原則，則倘駕
      駛人係駕駛小型車時，經攔檢測試其酒精濃度超過法定標
      準，該駕駛人僅持有高一級車類駕駛執照，其受吊扣駕駛
      執照之範圍自不包括該高一級車類駕駛執照在內（臺灣高
      等法院暨所屬法院97年法律座談會刑事類提案第40號研討
      結果參照）。然查本件異議人現持有之駕駛執照乃小型車
      職業駕駛執照，有汽車駕照基本資料查詢報表1 份附卷可
      稽，而依前揭說明，異議人因飲用酒類後駕駛營業一般小
      客車，且經酒精檢測呼氣值達每公升0.48毫克之情形，揆
      諸前揭說明，異議人違規當時既係駕駛營業一般小客車，
      依法吊扣異議人所持有之小型車職業駕駛執照，即無違誤
      。
    3.復按法院對違反道路交通管理事件聲明異議案件之審酌，
      僅就異議人是否違反道路交通管理處罰條例為認定，至異
      議人之家庭狀況、收入及工作等其他情形，則非在斟酌之
      列。是異議人異議意旨所稱之家庭狀況、收入及工作情形
      ，縱令屬實，亦不影響本院判斷之結果，附此敘明。
五、綜上所述，異議人確有本件違規行為，原處分機關依道路交
    通管理處罰條例第35條第1項第1款、第24條規定，裁處異議
    人罰鍰34,500元，吊扣駕駛執照12個月，並應參加道路交通
    安全講習，核無違誤，異議人聲明異議，為無理由，應予駁
    回。
六、依道路交通管理處罰條例第87條第2 項，道路交通事件處理
    辦法第18條，裁定如主文。
中    華    民    國   100    年    7     月     6    日
                          交通法庭   法  官  陳秋君
以上正本證明與原本無異。
如不服本裁定，應於裁定送達後5 日內向本院提出抗告狀。
                                     書記官  吳采蓉
中    華    民    國   100    年    7     月    11    日